【裁判字號】    95,裁,2816
【裁判日期】    951214
【裁判案由】    採取土石
【裁判全文】
最  高  行  政  法  院  裁  定
                                     95年度裁字第02816號
上  訴  人  乙○○
訴訟代理人  溫瑞鳳律師
被 上訴 人  桃園縣政府
代  表  人  甲○○
上列當事人間因採取土石事件，上訴人對於中華民國94年6月9日
臺北高等行政法院93年度訴字第1907號判決，提起上訴。本院裁
定如下：
    主  文
上訴駁回。
上訴審訴訟費用由上訴人負擔。
    理  由
一、按對於高等行政法院判決之上訴，非以其違背法令為理由，
    不得為之，行政訴訟法第242條定有明文。又提起上訴，應
    以上訴狀表明上訴理由並應添具關於上訴理由之必要證據，
    復為同法第244條第1項第4款及第2項所明定。是當事人提起
    上訴，如以原審判決有不適用法規或適用不當為理由時，其
    上訴狀應有具體之指摘，並揭示該法規之條項或其內容；如
    以原審判決有同法第243條規定所列各款情形之當然違背法
    令為理由時，其上訴狀應揭示合於該款之事實，及依訴訟資
    料合於該違背法令之具體事實。如上訴狀未依此項方法表明
    ，或其所表明者，顯與上開法條規定之情形不相合時，即難
    認為已對原審判決之違背法令有具體之指摘，其上訴自難認
    為合法。
二、上訴人未經許可，擅自於桃園縣楊梅鎮○○○○段1229地號
    土地（下稱系爭土地）開挖採取土石，案經被上訴人所屬警
    察局楊梅分局（下稱楊梅警察分局）富岡派出所人員於民國
    92年11月6日17時許至現場查獲，經該分局以92年11月20日
    楊警分刑字第0928025110號函移被上訴人處理。被上訴人遂
    以上訴人未經核准擅自開挖採取土石，依土石採取法第36條
    規定，以92年12月2日府商公字第0920270245號處分書，處
    上訴人新臺幣（下同）100萬元罰鍰，並限期命其提送整復
    回填計畫書送被上訴人審核。上訴人不服，提起訴願，遭決
    定駁回，提起行政訴訟，亦經原審判決駁回，上訴人猶不服
    ，乃提起上訴。主張：（一）參照土石採取法第1條及第3條
    規定，上訴人在系爭土地開挖土石，係經地主同意之整地行
    為，應不在土石採取法處罰之列，如有疑義，應傳訊謝麟龍
    到庭作證，以明事實，惟原判決否定上訴人係為方便耕作，
    始進行整地之主張，竟置上訴人在原審提出之謝麟龍證明書
    於不論，亦不傳訊之，以查明真相，顯有判決不備理由之違
    法。（二）有關上訴人於楊梅警察分局之調查筆錄，固承認
    為整地開挖土石，惟係載運至楊梅鎮○○街地○道旁空地堆
    置，待整地後回填之用，並非挖土石出售他人。（三）被上
    訴人裁處上訴人100萬元罰鍰，對三餐僅足溫飽，毫無資產
    之貧農之上訴人，乃天文數字，委實無力繳納。上訴人係整
    地，並非不當採取土石而造成相關災害，殊與土石採取法第
    1條規定之立法目的不同，不得援引同法第36條規定裁處上
    訴人100萬元罰鍰等語。
三、原審係以：（一）上訴人未經許可，擅自於系爭土地開挖採
    取土石，案經楊梅警察分局富岡派出所人員於92年11月6日
    17時許至現場查獲，經該分局函移被上訴人處理等事實，為
    兩造所不爭，並有楊梅警察分局92年11月20日楊警分刑字第
    0928025110號函、上訴人及砂石車司機倪運火、挖土車司機
    徐專暄等人之偵訊（調查、談話）筆錄、現場照片數幀等附
    卷可稽，自堪信為真實。（二）本件經楊梅警察分局富岡派
    出所人員於92年11月6日至現場勘查，當場查獲挖土機2部、
    拼裝車1部、砂石車1輛（載滿砂石），正於系爭土地採取土
    石，且在現場發現已開挖面積1分多，並有砂石車外運土石
    之事實。參諸上訴人在派出所之偵訊（調查）筆錄，載以：
    「現場有開挖砂石之挖土機2部、拼裝車乙部、砂石車乙部
    （載滿砂石）等開挖工具。」「現場為1部挖土機將砂石採
    取（分出來僅有石頭），因道路狹窄，將石頭用拼裝車載至
    前方50公尺處空地，再由空地上之挖土機將砂石運到砂石車
    上，由砂石車載運走。」「砂石載到楊梅鎮○○街地○道旁
    之空地堆置，我要送給謝乾源作河流堤防用。」「10月31日
    動工整地，載運1車砂石出去。」「開挖面積1分多。沒有申
    請開挖證明。」「（現場砂石車司機倪運火、怪手司機徐專
    暄是否為你聘僱？）都由我聘僱，沒錯。砂石車一天新臺幣
    陸仟元、怪手一天一仟伍佰元。」「我最主要目的是整地，
    將農地整合，另外我老闆向我要了2台石頭所以我就僱請工
    人挖石頭再將石頭載去送給謝乾源。」「我當天是在現場指
    揮工作，且駕駛拼裝車將石頭載到外面給砂石車載運。」等
    語；另依挖土車司機徐專暄在派出所之偵訊（調查）筆錄，
    載以：「該怪手是乙○○所有的。我是受僱於乙○○。」「
    我將現場之土石採集後，先放於原地將其分類（土與石頭分
    開）然後由我駕怪手把石頭搬上乙○○駕駛的拼裝車上載走
    。」「（你共採集多少土石讓乙○○載走？）壹車。重輛約
    13公噸。」「（警方今日於現場查獲何種機具？）兩台怪手
    、拼裝車壹台、NQ-795砂石車壹台。」等語；以及砂石車司
    機倪運火在派出所之調查（談話）筆錄，載以：「（警方到
    場時，你正在做何事？）我在右述農地駕砂石車NQ-795號拖
    車號76-GZ裝滿石頭正開車出來就被警方攔下。」「是乙○
    ○僱請我，車主是我本人。於今（6）日下午開始。我載第1
    趟就被警方查獲。租工每日陸仟元。向乙○○領。」「我負
    責載運農地挖起之石頭，乙○○說要帶我到傾倒的地點（正
    確地點我不知道），乙○○說石頭是要做河流堤防之用。」
    等語；上開筆錄均經上訴人、挖土車司機徐專暄及砂石車司
    機倪運火等人親閱後簽名捺印確認無訛，上訴人訴訟代理人
    對此亦表無意見，經記明於原審94年5月4日準備程序筆錄在
    卷可按。職是，上訴人未經申請許可即擅自違法採取土石之
    事實，洵堪認定。上訴人聲稱其在系爭土地開挖土石，係為
    方便耕作而經地主同意之整地行為云云，委無可採。（三）
    按採取土石應依土石採取法取得土石採取許可，如為實施整
    地及工程就地取材，雖無庸依該法取得採取許可，但仍須經
    目的事業主管機關核准，否則仍屬未經許可採取土石，應依
    土石採取法第36條前段處罰。上訴人既未依土石採取法取得
    採取許可，亦未經目的事業主管機關核准而有上述採取土石
    之行為，不論其係出於何種原因，均應受罰，是即令其所主
    張為方便耕作始進行整地一節屬實，亦無法免罰。何況依上
    述上訴人、挖土車司機徐專暄及砂石車司機倪運火等人於警
    訊中所述，確有裝（載）運土石外送謝乾源作河流堤防使用
    情事，另觀乎現場照片，挖土機舉其延長臂尚在所挖掘之坑
    洞內，足見挖掘相當深，又現場堆置土石數量甚多；再者，
    查獲現場亦有裝滿石頭之砂石車1輛出入，如挖取之土石未
    外運，何需砂石車，足見其確有土石外運情事。而耕作整地
    ，並無須開挖面積1分多之大與上述挖土機舉其延長臂高度
    之深，是上訴人所主張為方便耕作始進行整地云云，並不足
    採等詞，為判斷基礎，因而駁回上訴人在原審之訴。
四、本院查：原審以前開理由駁回上訴人於原審之訴，經核並無
    不合。上訴人上訴意旨，雖謂原判決有判決不備理由之違法
    云云，惟查：原判決已說明縱上訴人經土地所有權人同意而
    為整地，上訴人亦不得免於本件之處罰，是原審業已充分表
    明未訊問謝麟龍或採用其證明書之理由，自無理由不備情形
    ，上訴人就此未表明依訴訟資料合於該違背法令之具體事實
    。此外，上訴人所述均未表明原判決有何違背法令情形，無
    非係就原審取捨證據認定事實之職權行使指為不當，難認為
    已對原判決之違背法令有具體之指摘，其上訴為不合法，應
    予駁回。
五、依行政訴訟法第249條第1項前段、第104條、民事訴訟法第
    95條、第78條，裁定如主文。
中    華    民    國    95    年    12    月    14    日
                  第五庭審判長法  官  鄭  淑  貞
                              法  官  黃  合  文
                              法  官  吳  明  鴻
                              法  官  鄭  小  康
                              法  官  帥  嘉  寶
以  上  正  本  證  明  與  原  本  無  異
中    華    民    國    95    年    12    月    14    日
                              書記官  阮  桂  芬


司法院資訊處製作；財團法人民間司法改革基金會備份。
